【裁判字號】    92,交簡上,74
【裁判日期】    921015
【裁判案由】    過失傷害
【裁判全文】
臺灣桃園地方法院刑事判決                        九十二年度交簡上字第七四號
    上  訴  人  丙○○
    即  被  告
右列上訴人因過失傷害案件，不服本院中壢簡易庭九十二年度壢交簡字第二三二五號
中華民國九十二年五月八日第一審簡易判決（檢察官聲請簡易判決處刑書案號：九十
一年度偵字第一七八九三號）提起上訴，本院管轄之第二審地方法院合議庭判決如左
：
    主  文
原判決撤銷。
丙○○因過失傷害人，處拘役貳拾日，如易科罰金，以佰元折算壹日，緩刑貳年。
    事  實
一、丙○○於民國九十一年四月七日下午四時四十餘分許，駕駛車號Ｇ九－一一三七
    號自小客車，沿桃園縣八德市○○街行駛，行經福國街與廣福路之交岔路口前，
    原應注意汽車左轉彎時，應行至交岔路口中心處左轉，轉彎車並應讓直行車先行
    ，而當時天候為晴天，日間自然光線，道路路面乾燥無缺陷亦無障礙物，視距良
    好，並無不能注意之情事，竟疏未禮讓直行車先行，貿然於未達交岔路口中心處
    即提前跨越雙黃線搶先左轉，適對向車道丁○○騎乘車號ＲＶＯ－二九一號機車
    後載乙○○，沿福國北街欲通過上開交岔路口至福國街，丙○○因搶先左轉而占
    用丁○○之車道，迨其忽發現丁○○之機車，雖臨時煞停，惟丁○○因一時閃避
    不及且亦未疏未注意車前狀況致碰撞丙○○左斜停放於其車道內之自小客車左前
    方，致丁○○人、車倒地並因此受有左手小指近端開放性骨折及腰椎間盤移位之
    傷害，另乙○○亦因此受有手、腳挫傷之傷害（此部分未據乙○○提出告訴）。
    丙○○於肇事後，在未被犯罪偵查機關發覺其為犯人前，以電話分別通知一一九
    及一一０自首承認其駕車肇事而接受裁判。
二、案經丁○○訴由桃園縣警察局八德分局報請臺灣桃園地方法院檢察署檢察官偵查
    聲請簡易判決處刑。
    理  由
一、訊之被告丙○○固坦承於右揭時地駕車欲左轉與告訴人丁○○所騎乘之機車發生
    碰撞之事實，惟矢口否認有過失致傷之犯行，辯稱：當時伊在左轉前三十公尺即
    顯示方向燈，因對向車道上有車子讓伊先行，伊乃左轉，但因見對向車道丁○○
    之機車急駛而來並未減速，伊遂停車讓丁○○之機車先行，並非占用對向車道，
    況當時有絕對的空間可讓丁○○之機車通行，丁○○人仍駕車撞及其車頭，伊並
    無過失云云。惟查：
（一）被告駕車於前開交岔路口忽然左轉，致丁○○所騎乘之直行車見狀時已避煞不
      及而撞擊被告車左前方之事實，業據告訴人丁○○於本院審理時詰證綦詳（見
      本院九十二年十月一日審判筆錄）。觀諸道路交通事故調查報告表之現場圖（
      附於偵卷第二十一頁後面）所繪情形，被告車於肇事後停止之位置係斜向左前
      ，其車身跨越停止在其對向車道（即丁○○直行之車道）上，車頭左斜甫進入
      交岔路口中心之網狀線內、車尾則在人行穿越道上，尚未完成左轉，足證其車
      尚未達交岔路口中心處即搶先左轉進入告訴人之車道內，斯時路權之歸屬，自
      屬於屬直行車輛之告訴人。再參以依二車撞擊之現場照片（附於偵卷第二十二
      頁至第二十四頁）所示二車撞擊之部位，被告車的車損位置在左前車頭（左前
      方向燈下保險桿附近），告訴人機車則係前輪卡在被告左前方向燈保險桿下方
      ，機車車頭斜向右前、車尾斜向左後，足證告訴人係因被告駕車左轉進入其車
      道內，致其避煞不及機車車頭左前方撞及被告車頭之左前方。
（二）被告雖辯稱係因其對向車道上有車子讓伊先行，伊始左轉，並非佔用對向車道
      云云。惟按轉彎車應讓直行車先行；汽車左轉彎時，應行至交岔路口中心處左
      轉，不得占用來車道搶先左轉，道路交通安全規則第一百零二條第一項第六款
      、第四款定有明文。被告駕車自應注意前開交通安全規則之規定，而肇事當時
      天候為晴天，日間自然光線，道路路面乾燥無缺陷亦無障礙物，視距良好（此
      有卷附道路交通事故調查報告表附卷可參），衡無不能注意之情事，則其於開
      始轉彎前，即應注意全部來車情形，禮讓直行車輛先行，縱令有若干直行車輛
      讓其先行，其仍應行駛至交岔路口中心處始行左轉，避免侵害對向車道上直行
      車輛之前行路權，對之構成路障而有發生碰撞的危險，俾降低其轉彎時對於對
      向直行車輛通行之影響。且其亦應注意除了禮讓其左轉之車輛外，是否仍有其
      他直行車輛欲直接通過該交岔路口，以避免其貿然轉彎使其他直行車輛猝不及
      防而撞及其車。惟本件依前述，被告駕車尚未達交岔路口中心處即搶先貿然左
      轉進入告訴人之車道內，再佐以前開告訴人所欲通過之交岔路口，路幅非寬（
      廣福路僅雙車道），以告訴人於本院訊問時自承通過該路口時車速約為四十公
      里左右之速度（見本院同上審理筆錄），參酌汽車行駛距離及反應距離一覽表
      及一般公路汽車煞車距離、行車速度對照表，在車速約四十公里時速下，反應
      距離需八．三二公尺，再加上依上述車速所需之煞車距離約八．四公尺至九公
      尺，共長約須十六．七二公尺至十七．三二公尺的距離，告訴人始可順利煞停
      ，惟該距離顯逾廣福路（即告訴人所欲通過之交岔路口）的路幅寬度（依現場
      圖所繪，福國街為雙向雙車道，各車道寬不超過六公尺，廣福路又較福國街為
      窄，故其總路幅寬度應未達十七公尺），是堪認若告訴人進入該交岔路口始發
      現被告車輛搶先左轉時，顯已無法避免與被告之車輛發生撞擊。則被告斯時佔
      用告訴人之車道搶先左轉，應為告訴人避煞不及撞及其車之原因，其所辯自不
      足採，其有過失至為明確。
（三）被告雖辯稱伊見告訴人之機車急駛而來並未減速，遂停車讓丁○○之機車先行
      ，當時仍有絕對的空間可讓丁○○之機車通行云云。惟查，依道路交通事故調
      查報告表上現場圖所載本件肇事之交岔路口並非寬廣（已如前述），被告原行
      駛之福國街雖為雙向道，惟雙向之外側車道皆為路邊停車所占據，各單向僅一
      車道可資通行，告訴人欲直行進入之福國街車道路旁則停滿車輛，被告車停止
      之位置幾已全部佔據告訴人欲通行之車道，雖其車與路旁招牌看板仍有一小部
      分空隙，惟告訴人若欲避免與搶先左轉而橫越其車道之被告車輛碰撞，則須偏
      離其原行駛車道大幅向右前繞越被告車前進入旁邊空隙，再繞回原車道乙節，
      亦有現場照片（附於偵卷第二十二頁至第二十四頁）可佐。然告訴人係直行車
      輛，斯時路權歸屬既屬告訴人，告訴人應可信賴期待其他參與道路交通之對方
      亦能遵守道路交通安全規則禮禳其車先行，被告雖於發現告訴人之機車時已煞
      停其車，然依前述，其停車位置已佔據告訴人之車道，妨礙告訴人車輛之通行
      ，且以前開交岔路口之距離，告訴人在其所騎駛之車速下顯無法順利煞停以避
      免碰撞之發生，況被告未禮讓告訴人之直行車貿然左轉，事發突然，衡情，告
      訴人在該突發情況下，實無法理性地以高度技巧繞越被告之車，是被告辯稱告
      訴人應可繞越其車進入其車旁之空間以避免碰撞云云，實違一般經驗法則，顯
      無可採。
（四）被告之過失，致告訴人受有左手小指近端開放性骨折及腰椎間盤移位之傷害乙
      節，有德濟醫院之診斷證明書乙紙附卷可稽（偵卷第十六頁）。該診斷證明書
      為從事醫療業務之醫師於其業務上所製作之證明文書，自具證據能力（刑事訴
      訟法第一百五十九條之四第二款參照）；而被告聲請傳訊之證人戊○○亦證稱
      ：伊在現場看見告訴人的手互相扶著，手應是有受傷等語（見本院九十二年十
      月一日審判筆錄），堪認告訴人所提出之診斷證明書應具有相當憑信性。被告
      雖辯稱：告訴人當場並沒有出血，並沒有開放性骨折、告訴人所受腰椎間盤位
      移與本件車禍並無關連性云云，惟告訴人僅係左手「小指近端」開放性骨折，
      且告訴人斯時係以手扶住該傷處，縱使出血亦未必大量而為被告目擊。其次，
      告訴人騎乘機車因與被告之車輛碰撞，其人飛出跌落地上，造成身體腰椎間盤
      移位，此種傷害於車禍案件並非少見，被告空憑臆測告訴人所受之上述傷害與
      本件車禍沒有關聯性，並無可採。綜上，被告之過失與告訴人之傷害間顯有相
      當因果關係。
（五）依前述道路交通事故調查報告表之現場圖所繪及現場照片所示情形、告訴人陳
      稱：伊事發前未看見自小客行駛左轉往廣福路方向（見偵卷第十一頁倒數第三
      行）、及前述被告車已停止中仍為告訴人騎車撞及等情，參互觀之，苟告訴人
      斯時騎乘機車已注意車前狀況，並採取必要之安全措施，或亦可避免該事故之
      發生，詎告訴人亦疏未注意而致肇事，是告訴人就本件事故之發生，自亦與有
      過失，惟告訴人雖與有過失，仍不得因此相抵而解免被告之過失責任。被告雖
      辯稱：告訴人因安全帽沒有扣環，斯時是一手扶安全帽單手駕車才會撞及伊車
      云云，惟上情為告訴人所否認，且亦乏證據足證告訴人斯時手扶安全帽，以單
      手騎車，而被告所聲請傳訊之證人戊○○係事發後始抵達現場，亦無法證明該
      情。縱證人戊○○證稱：伊看見告訴人安全帽在地上，安全帽沒有扣環等語（
      見本院九十二年十月一日訊問筆錄），惟該安全帽既因告訴人跌倒於地，與地
      面磨擦而脫離掉落於路面，其安全帽之扣環自可能因此斷裂而不見。又被告主
      張告訴人一手扶安全帽單手駕車，無非係欲證明告訴人疏未注意而撞及其車，
      雖其所述無法證明，惟依前述證據資料，本院已認定告訴人亦有前開疏未注意
      車前狀況之過失，被告聲請調查有關告訴人之安全帽的細節，核無必要，附此
      敘明。
（六）被告於答辯狀中雖另聲請傳訊證人劉顥雯、陳秋美，惟因其所欲證明之待證事
      實與證人戊○○同，被告於本院受命法官行準備程序時已陳稱僅傳訊戊○○即
      可，爰不再傳訊其餘二名證人，併此敘明。
（七）綜上，本件事證明確，被告前開所辯顯不足採，其犯行應堪認定。
二、核被告丙○○所為，係犯刑法第二百八十四條第一項前段之過失傷害罪。被告於
    肇事後，在未被發覺其為犯人前，以電話分別通知一一九及一一０自首承認其駕
    車肇事而接受裁判，此業據被告提出其行動電話之通聯紀錄為證，且證人即警員
    甲○○亦證稱被告有主動表示其為肇事者無訛（見本院九十二年十月一日審判筆
    錄），其對於未發覺之罪自首而接受裁判，應依刑法第六十二條前段自首之規定
    ，減輕其刑。原審據予論罪科刑固非無見，惟被告斯時應有注意其前方告訴人之
    直行車輛，且已採取相當煞停措施，始能立即煞停於路中間，原審判決援引聲請
    簡易判決處刑書認被告有「疏未注意車前狀況並採取必要之安全措施」之過失，
    尚有未洽。又原審判決雖於據上論斷欄引用刑法第六十二條前段之規定，惟於理
    由欄第二段漏未敘明前述認定被告自首之理由，亦有違誤。再者，被告與告訴人
    於本院審理時已達成和解，原審就此未及審酌，綜上，被告上訴執詞否認其有過
    失雖無理由，惟原判決既有上開可議且難以維持之處，自應由本院依法予以撤銷
    改判。爰審酌被告過失之情節尚輕，其車雖未達路中心即搶先左轉，惟其見告訴
    人之機車駛來，已立即採取必要之煞停措施，係因告訴人亦與有疏未注意車前狀
    況之過失而仍騎車撞及被告之車、告訴人所受傷害之程度、及被告嗣已與告訴人
    達成和解，告訴人亦請求本院對被告從輕量刑等一切情狀，對被告量處如主文所
    示之刑，並諭知易科罰金之折算標準。末查，被告前未曾受有期徒刑以上刑之宣
    告，有臺灣高等法院被告全國前案紀錄表附卷可憑，其此次係偶因過失致告訴人
    受傷，且犯後已與告訴人達成和解，告訴人及公訴人亦請求本院從輕量處其刑，
    本院認其經此偵審程序及刑之宣告，應知警惕而無再犯之虞，所宣告之刑以暫不
    執行為適當，爰併諭知緩刑二年，以勵自新。
據上論斷，應依刑事訴訟法第四百五十五條之一第三項、第三百六十九條第一項前段
、第三百六十四條、第二百九十九條第一項前段，刑法第二百八十四條第一項前段、
第六十二條前段、第四十一條第一項前段、第七十四條第一款，罰金罰鍰提高標準條
例第一條前段、第二條，判決如主文。
本案經檢察官林秀敏到庭執行職務。
中      華      民      國      九十二    年      十      月    十五    日
                                    臺灣桃園地方法院交通法庭
                        審判長法  官  林恆吉
                                              法  官  陳彥宏
                                              法  官  林曉芳
右正本證明與原本無異。
不得上訴。
                                              書記官  陳玉芬
中        華        民        國   九十二   年   十   月    十六    日
中華民國刑法第二百八十四條
 (過失傷害罪)
因過失傷害人者，處六月以下有期徒刑、拘役或五百元以下罰金，致重傷
者，處一年以下有期徒刑、拘役或五百元以下罰金。


司法院資訊處製作；財團法人民間司法改革基金會備份。
